【裁判字號】    89,上易,2809
【裁判日期】    900109
【裁判案由】    贓物
【裁判全文】
臺灣高等法院臺中分院刑事判決                  八十九年度上易字第二八○九號
    上  訴  人
    即  被  告  辰○○
    上  訴  人
    即  被  告  丙○○
右列上訴人因恐嚇取財等案件，不服臺灣彰化地方法院八十九年度易字第四十四號中
華民國八十九年九月十三日第一審判決（起訴案號：臺灣彰化地方法院檢察署八十八
年度偵字第四六一三號)，提起上訴，本院判決如左：
    主  文
上訴駁回。
    事  實
一、辰○○在彰化縣溪州鄉○○村○○路○段二二七號經營「天富銘鴿店」，與其妻
    之弟丙○○基於共同概括犯意，明知不詳姓名、年籍，綽號「阿為」、「黑人」
    之成年男子所販售之鴿子，係非法網獲竊取他人所有之物，屬竊得之贓物。竟自
    民國（下同）八十八年三月間起至八十八年四月二十二日止，由丙○○駕駛其自
    有之農用貨車載同辰○○，或由辰○○一人駕駛前開農用貨車至彰化縣溪州鄉三
    條村靠近中沙大橋之濁水溪河床向「阿為」、「黑人」以有腳環每隻新台幣（下
    同）一千二百元，無腳環每隻五十元之價格，多次買入數目不詳之鴿子。每次購
    入後即以每隻一千四百元之價格通知綽號「阿貓」、「阿勳」，姓名、年籍未詳
    之成年男子至前開「天富銘鴿店」收購，另以每隻六十元之價格將無腳環之鴿子
    售予不詳之餐廳，從中賺取差價。於八十八年四月二十二日下午一時許，在前址
    「天富銘鴿店」為警查獲，並扣得店內辛○○○、寅○○、戊○○失竊之鴿子各
    二隻、子○○、己○○、午○○、壬○○、卯○○、癸○○、丁○○、丑○○失
    竊之鴿子各一隻、巳○○失竊之鴿子三隻，共十七隻鴿子（起訴書載共十八隻鴿
    子，計算容有錯誤），鴿子腳環十五個（上有鴿主聯絡電話）、辰○○筆記之鴿
    主聯絡電話一張，店外丙○○所有之前揭農用貨車內庚○○失竊之鴿子五隻、乙
    ○○失竊之鴿子三隻及辰○○所有，供裝該些鴿子之網袋八個等物。
二、案經彰化縣警察局彰化分局報請臺灣彰化地方法院檢察署檢察官偵查起訴。
    理  由
一、訊據被告辰○○坦承前開故買贓物再予出售賺取差價之犯行，被告丙○○則否認
    有故買贓物之行為，辯稱，只載過辰○○到前開濁水溪河床二次，不知辰○○是
    去買他人失竊的鴿子云云。經查，揆諸被告丙○○於警訊時明確供述「辰○○是
    我姐夫，我在他住處工作已有一個多月時間，曾於四月初，有三次夥同他，駕駛
    我所持有之貨車前往西螺大橋底（鄰近中沙大橋，即係濁水溪河床）收購失竊鴿
    子，並於早上時間居多」「本來我並不知其收購失竊鴿子。是我有三次與他駕貨
    車到濁水溪底內，向不知名男子收購鴿子時才發覺」等語，既自承在被告辰○○
    之鴿店工作，則對辰○○到濁水溪河床收購鴿子大異一般平常交易型態，復無合
    理說明之行逕寧無懷疑是收購贓物之理，且非只一次駕車與辰○○到濁水溪河床
    收買鴿子，足徵被告丙○○有故買贓物之認識無訛。又前開被告收購之鴿子分係
    辛○○○、寅○○、戊○○、子○○、己○○、午○○、壬○○、卯○○、癸○
    ○、丁○○、丑○○、巳○○、庚○○及乙○○等被害人所失竊，亦據渠等被害
    人於警訊及偵查中證述至明，復有渠等出具之贓物領保管單多紙附卷可稽，確屬
    失竊之贓物。復有鴿子腳環多個、被告辰○○筆記之鴿主連絡電話單一張、現場
    查獲相片數幀等在卷及網袋八個扣案足憑，被告丙○○所辯顯係事後飾卸之詞，
    無足採信，而本件事證明確，被告二人犯行均堪認定。
二、核被告辰○○、丙○○二人所為，均係犯刑法第三百四十九條第二項之故買贓物
    罪。被告二人有犯意之聯絡、行為之分擔，應論以共同正犯。多次購買贓物之時
    間相近，所犯罪名同一，應係基於概括犯意所為，應各論以連續犯為一罪，依法
    加重其刑。原審依刑法第二十八條、第五十六條、第三百四十九條第二項、第三
    十八條第一項第二款，罰金罰鍰提高標準條例第一條前段，審酌被告二人之品性
    、犯罪之動機、目的、手段及所生之危害等一切情狀，各量處如原審主文所示之
    刑，以資懲處。扣案網袋八個，係被告辰○○所有，供買裝贓物鴿子，屬犯罪所
    用之物，已據被告辰○○陳明在卷，依刑法第三十八條第一項第二款宣告沒收。
    至扣案卷附腳環各屬前開被害人即鴿主所有；辰○○所書之鴿主連絡電話單一紙
    ，與所犯贓物罪無涉，復均非違禁物，依法自無得宣告沒收，附此敘明，核無不
    合，被告上訴意旨請求從輕量刑，惟原審判決量刑已妥適，其上訴非有理由，被
    告丙○○上訴意旨仍執前詞否認犯罪，其上訴非有理由，均應予駁回。
三、公訴人另以被告二人購得前開寅○○等被害人失竊之鴿子後，依鴿子腳環上鴿主
    之連絡電話與鴿主寅○○等人取得連繫，以恫稱，如不匯款贖回鴿子，即不讓鴿
    子加比賽，要把鴿子殺死等語，致使鴿主依被告之指示匯款至指定之金融機關
    帳戶，取得各該贖款，認被告二人另涉有恐嚇取財罪嫌。係以被告辰○○筆記有
    鴿主連絡電話，其中所載被害人即鴿主巳○○之電話與鴿子代號與巳○○指訴曾
    匯款贖回之情形相符，且被告所述轉賣鴿子卻未將腳環隨之出售，而仍自行留在
    店內，顯不符常理，暨有其他鴿主提供之匯款單多紙為論據。惟訊據被告二人均
    堅詞否認有此犯行，且按諸巳○○、寅○○、午○○等鴿主於偵查中所陳，同批
    放飛之鴿子均為十多隻，而在被告處只分別尋回三隻、二隻及一隻，又接獲的電
    話索贖者或不詳，或自稱為「顏國勝」，均無足證明與被告有關連。且被告辰○
    ○所述轉售鴿子時留有紀錄，亦非絕無可能之事，無得以此與常理尚有未合，即
    推論被告必有打電話向鴿主索討贖款之行為。此外，被害人即鴿主所提附卷之匯
    款資料，亦均非匯至被告二人使用之帳戶，且匯入之帳戶尚無據證明與被告有關
    。再顏國勝自八十七年間即因案入獄服刑迄今，其帳戶顯有不詳者使（冒）用，
    惟顏國勝與被告二人均不相識諸情，亦經顏國勝於原審調查中供述至詳，並有相
    關帳戶資料及顏國勝之在監、在所資料在卷可證。綜上，是公訴人所指被告二人
    犯有恐嚇取財犯行部分不能證明，但因公訴人指此部分與前開經本院認定之被告
    故買贓物罪行部分具牽連犯裁判上一罪關係，爰不另為無罪之諭知，併此敘明。
四、據上論斷，應依刑事訴訟法第三百六十八條，判決如主文。
本案經檢察官甲○○到庭執行職務。
中      華      民      國    九十      年      一      月      九      日
                              臺灣高等法院臺中分院刑事第三庭
                                    審判長法  官  方  艤  駐
                                          法  官  廖  柏  基
                                          法  官  劉  連  星
右正本證明與原本無異。
不得上訴。
                                          書記官  顏  子  良
中      華      民      國    九十      年      一      月      十      日
刑法第三百四十九條
收受贓物者，處三年以下有期徒刑、拘役或五百元以下罰金。
搬運、寄藏、故買贓物或為牙保者，處五年以下有期徒刑、拘役或科或併科一千元以
下罰金。
因贓物變得之財物，以贓物論。
                                                                        Ｃ


司法院資訊處製作；財團法人民間司法改革基金會備份。
